【裁判字號】    95,易,1050
【裁判日期】    950816
【裁判案由】    侵占
【裁判全文】
臺灣板橋地方法院刑事判決              95年度易字第1050號
公  訴  人  臺灣板橋地方法院檢察署檢察官
被      告  甲○○
上列被告因侵占案件，經檢察官提起公訴（95年度偵字第11997
號），經本院訊問被告為有罪陳述後，改依簡式審判程序審理，
並判決如下：
    主  文
甲○○連續意圖為自己不法之所有，而侵占對於業務上所持有之
物，處有期徒刑拾月。緩刑肆年。
    事  實
一、緣甲○○自民國93年8 月30日起至94年6 月30日止，受僱於
    設址台北縣新莊市○○路153 號之「壹伍實木地板股份有
    限公司」（起訴書第二行漏繕「」字，應予更正，下稱「
    壹伍公司」），擔任該公司業務員一職，負責招攬業務、
    送貨及收取貨款工作，為從事業務之人。詎甲○○竟意圖為
    自己不法之所有，並基於業務侵占之概括犯意，自94年4 月
    1 日起至同年6 月28日止，先後多次利用向客戶收取貨款之
    機會，未將所收得如附表所示合計新台幣（下同）511,669
    元之貨款繳回壹伍公司而予以侵吞入己。嗣經壹伍公司
    向上開已交付貨款之客戶催收款項，始發現有異而悉上情。
二、案經壹伍公司訴由台灣板橋地方法院檢察署偵查起訴。
    理    由
一、上揭事實，業據被告甲○○於偵查中及本院審理時坦承不諱
    ，核與告訴代表人乙○於偵查及本院訊問中指訴情節相符（
    見95年度他字第933 號卷第1 頁以下及第20頁以下）。並有
    經被告簽名確認之具結書、對帳單暨出貨單等在卷可佐（見
    上開卷第4 至5 頁、第24至37頁）。足認被告所為自白與事
    實相符，自得採為認定之依據。本件事證明確，被告犯行堪
    予認定。
二、本件新舊法比較部分：
  (一)按被告甲○○行為後，刑法及刑法施行法業於94年2 月2日
    經總統以華總一義字第09400014901 號令修正公布，並於95
    年7 月1 日施行（下稱「新刑法」，修正前刑法下稱「舊刑
    法」），參酌最高法院95年5 月23日刑事庭第8 次會議決議
    結論，新刑法第2 條第1 項之規定，係規範行為後法律變更
    所生新舊法律比較適用之準據法，於新刑法施行後，應適用
    新刑法第2 條第1 項之規定，為「從舊從輕」之比較。且比
    較時，應就罪刑有關之共犯、未遂犯、連續犯、想像競合犯
    、牽連犯、結合犯以及累犯加重、自首減輕、暨其他法定加
    減原因與加減例等一切情形，綜其全部罪刑之結果，而為比
    較，再適用有利於行為人之法律處斷。而犯罪在新法施行前
    ，新法施行後，緩刑之宣告應適用新法第74條之規定，合先
    敘明。
  (二)次依上述原則綜合比較本件全部罪刑結果：
    新刑法第56條之規定業經刪除，亦即新刑法已無連續犯之規
    定。故連續數行為而犯同一罪名，依舊刑法第56條之規定，
    應以一罪論，且得加重其刑；而新刑法已無連續犯之規定可
    資適用，即應將各次犯行以數罪併合處罰。經比較結果，應
    適用舊刑法關於連續犯之規定，對被告較為有利。
  (三)另刑法第74條有關緩刑之規定雖亦經修正，惟緩刑之規定，
    並非關於行為可罰性之法律規範，而係屬刑之宣告規範，無
    新刑法第2 條第1 項之適用，其適用關係必須是以案件在裁
    判時為準，並非以行為時為準。是以本件被告犯罪固在前揭
    刑法修正條文施行前，惟本件裁判時係於刑法修正條文施行
    後，自應適用新刑法第74條規定（參照前述最高法院95年第
    8 次刑事庭會議決議），而未涉及法律變更之比較適用，亦
    無刑法第2 條第1 項之適用問題。
  (四)綜上，本件關於緩刑之宣告，雖適用新刑法第74條之規定，
    而就連續犯部分，經比較新舊法結果，則以適用舊刑法第56
    條之規定較有利於被告，然因緩刑宣告並無新刑法第2 條第
    1 項之適用，是本件之法律適用亦無悖於前揭決議意旨所揭
    示之「罪刑綜合比較原則」及「擇用整體性原則」，併此敘
    明。
三、核被告甲○○所為，係犯刑法第336 條第2 項之業務侵占罪
    。又其先後多次將貨款侵吞入己之犯行，時間緊接，犯罪構
    成要件相同，顯係基於概括犯意為之，應依連續犯之規定論
    以一罪，並依法加重其刑。本院審酌被告並無前科，素行堪
    稱良好，然竟因周轉不靈遂鋌而走險侵占上開款項等犯罪動
    機、目的、手段，並考量被告侵占款項數額高達50萬元之被
    害人所受損失程度，與被告於本院審理中與告訴代表人乙○
    達成和解，除當庭清償之3 萬元外，其餘款項則同意按月給
    付1 萬元至清償完畢為止，並坦承犯行等犯罪後態度等一切
    情狀，量處如主文所示之刑。末按，被告並無前科，亦未曾
    受有期徒刑之宣告，此有台灣高等法院被告前案紀錄表一件
    在卷可查，本院審酌被告與告訴人壹伍公司已達成和解，
    並同意按月償還侵占款項，足見已有悔意，且告訴代表人亦
    於本院審理中陳稱願意原諒被告，希望被告不要入監執行等
    語，是被告經此偵審程序，當已知所警惕，而無再犯之虞，
    本院因認被告暫不執行其刑為當，併予宣告緩刑4 年，以啟
    自新。
四、末按「除被告所犯為死刑、無期徒刑、最輕本刑為三年以上
    有期徒刑之罪或高等法院管轄第一審案件者外，於前條第一
    項程序進行中，被告先就被訴事實為有罪之陳述時，審判長
    得告知被告簡式審判程序之旨，並聽取當事人、代理人、辯
    護人及輔佐人之意見後，裁定進行簡式審判程序」，刑事訴
    訟法第273 條之1 定有明文。查本件被告涉犯之刑法第336
    條第2 項之業務侵占罪，法定本刑並非最輕本刑為3 年以上
    有期徒刑之罪，且被告於本院準備程序期日中已就被訴事實
    為有罪之陳述，經告知被告簡式審判程序之旨後，被告及公
    訴人對於本件改依簡式審判程序審理亦均表示無意見，是本
    院即依前揭刑事訴訟法規定，裁定本件進行簡式審判程序，
    附此敘明。
據上論斷，應依刑事訴訟法第273 條之1 第1 項、第299 條第1
項前段，刑法第2 條第1 項前段、第336 條第2 項、第74條第1
項第1 款、修正前第56條，刑法施行法第1 條之1 ，判決如主文
。
本案經檢察官王聖涵到庭執行職務。
中    華    民    國    95    年    8     月    16    日
                  刑事第十五庭  法  官  汪怡君
上列正本證明與原本無異。
如不服本判決，應於送達後十日內向本院提出上訴狀。
                                書記官  李郁禎
中    華    民    國    95    年    8     月    16    日
附錄本案論罪科刑法條全文：
中華民國刑法第336條
對於公務上或因公益所持有之物，犯前條第一項之罪者，處一年
以上七年以下有期徒刑，得併科五千元以下罰金。
對於業務上所持有之物，犯前條第一項之罪者，處六月以上五年
以下有期徒刑，得併科三千元以下罰金。
前二項之未遂犯罰之。


司法院資訊處製作；財團法人民間司法改革基金會備份。
